【裁判字號】    98,易,91
【裁判日期】    980715
【裁判案由】    詐欺
【裁判全文】
臺灣高雄地方法院刑事判決                98年度易字第91號
公  訴  人  臺灣高雄地方法院檢察署檢察官
被      告  甲○○
上列被告因詐欺案件，經檢察官提起公訴（97年度偵字第31320
號）及移送併辦（98年度偵字第6568號），本院判決如下：
    主 文
甲○○幫助犯詐欺取財罪，處拘役伍拾日，如易科罰金，以新臺
幣壹仟元折算壹日。
    事  實
一、甲○○明知國內社會上層出不窮之詐騙集團或不法份子為掩
    飾其不法行徑，避免執法人員之追查，經常利用他人之存款
    帳戶掩人耳目，可預見如將自己於金融機構所設立帳戶之存
    摺、提款卡、密碼等物交予不認識之人，可能幫助他人從事
    財產犯罪，竟以縱有人持其存款帳戶作為詐騙之犯罪工具，
    亦不違其本意之幫助詐欺犯意，於民國97年7 月8 日（起訴
    書誤載為97年6 月底），在高雄市○○區○○路與同盟路口
    某電動玩具店門口，將其所有之臺灣銀行三民分行帳號0000
    00000000號帳戶（下稱臺灣銀行帳戶）存摺、提款卡及密碼
    等物，交付予真實姓名年籍不詳綽號「邱先生」之成年男子
    ，該「邱先生」取得該帳戶後，即與其所屬之電話詐騙集團
    共同基於意圖為自己不法所有之犯意聯絡，由該詐欺集團成
    員，先後以下列方式詐取被害人之匯款：
(一)、於97年7 月9 日前某日，在雅虎奇摩拍賣網站上，以「hung
    yulin1022 」帳號刊登拍賣公告，佯稱拍賣品牌為NOKIA 、
    型號為6100之行動電話1 支，致使林河津陷於錯誤而出價競
    標而得標，並於97年7 月10日21時2 分許，至址設新竹市○
    區○○路268 號之全家便利商店，利用該處之自動櫃員機將
    新台幣（下同）6,200 元轉帳至上開帳戶內，嗣因林河津均
    未接獲該支手機，始發覺受騙。
(二)、於97年7 月12日18時許，以電話聯絡乙○○，佯稱其抽中汽
    車1 部，需先行支付手續費，致乙○○陷於錯誤，而依詐騙
    集團成員之指示，於同日19時47分，轉帳17,198元至上開帳
    戶內，旋遭提領一空。嗣經乙○○察覺受騙，報警處理，始
    循線查獲上情。
二、案經高雄市政府警察局三民第一分局報請台灣高雄地方法院
    檢察署檢察官偵查起訴暨移送併辦。
    理  由
一、證據能力部分
    被告以外之人於審判外之陳述，雖不符前4 條之規定，而經
    當事人於審判程序同意作為證據，法院審酌該言詞陳述或書
    面陳述作成時之情況，認為適當者，亦得作為證據，刑事訴
    訟法第159 條之5 第1 項定有明文。本件被告及檢察官對本
    院所引用審判外陳述之證據，均同意作為本案證據使用，本
    院審酌各該證據作成之情況，並無不法取供等非任意性情況
    ，認為適當，爰依前揭規定，作為本案證據使用。
二、認定犯罪事實所憑之證據及理由
    訊據被告對於上開時、地將銀行帳戶交付予「邱先生」使用
    之事實供認不諱，惟否認有何幫助詐欺之犯行，辯稱：我於
    97年7 月7 日在自由時報看到誠徵電玩店開分員之廣告，以
    所持用之門號0000000000號行動電話與上開廣告登載之門號
    0000000000號行動電話聯絡後，對方自稱「邱先生」，且告
    知我的工作內容為擔任電動玩具店之開分員要跟客人玩電玩
    所得之分數，換取現金，須提供帳戶供公司匯款用，並將帳
    戶及提款卡交付公司保管，以及提供密碼，嗣於同年7 月8
    日，在高雄市○○路與博愛路口某電動玩具店門口，將我所
    有之臺灣銀行存摺、提款卡及密碼，交付予「邱先生」。嗣
    對方均未與我聯絡，發覺有異，曾至銀行辦理掛失止付，經
    由銀行人員之告知，始知悉我的帳戶屬於警示帳戶，且我曾
    以被害人身分至內政部警政署刑事警察局中部打擊犯罪中心
    製作被害人筆錄，我是遭到詐騙始將帳戶資料交付他人，並
    無幫助他人遂行詐欺犯行之意思云云。經查：
(一)、被告於97年7 月8 日，在高雄市○○路與博愛路口路某電動
    玩具店門口，將其所有臺灣銀行之存摺、提款卡及密碼等資
    料，交付由「邱先生」收受等情，業經被告供承不諱；證人
    即被害人林河津及乙○○分別於上開時間因受詐騙，而於前
    揭時間各轉帳匯款6,200 元及17,198元至被告所開設之上揭
    帳戶內，惟其後均於同日即遭提領等情，業經證人林河津及
    乙○○分別於警詢時指訴綦詳，復有「hungyulin1022 」之
    拍賣評價資料、國泰世華銀行客戶交易明細表、大眾銀行自
    動櫃員機交易明細表、臺灣銀行三民分行98年2 月12日三民
    營字第09850001811 號函所附之被告帳戶開戶資料及交易明
    細各1 份附卷可稽，是被害人林河津及乙○○確因遭詐騙集
    團詐騙將上開款項匯入被告所提供之上開帳戶，堪以認定。
(二)、被告固以前詞置辯，然：
１、被告固提出自由時報應徵工作之廣告，以證明其確係因應徵
    報載工作，遭被騙取存摺、提款卡及密碼云云，然就其應徵
    工作，何以捨辦公處所不由，而擇人車往來雜遝之馬路為之
    ，且尚需交出存摺、提款卡及密碼之緣由，僅有被告片面之
    詞，已難遽信。抑且，於金融機構開設存款帳戶暨請領存摺
    及提款卡，係針對個人身分之社會信用而予以資金流通之經
    濟活動，具有強烈之屬人性格，而金融帳戶為個人理財之工
    具，申請開設並無任何特殊之限制，一般民眾皆得以存入最
    低開戶金額之方式在不同金融機構申辦存款帳戶以供使用。
    又依一般人之社會經驗，倘遇有不自行向金融機構申請存款
    帳戶，反向他人借用帳戶存提款使用之不尋常情形，絕無毫
    不生疑之理。何況詐欺集團利用人頭帳戶轉帳取款之事例，
    時有所聞，並為各類傳播媒體廣泛報導，無從諉為不知，被
    告對於應徵工作之公司名稱、所在位置與地址、負責人及面
    試者之姓名，及何時與如何取回存摺及提款卡等，均一無所
    知，猶於公司辦公處所以外之公共場所，接受面試及將帳戶
    存摺併同提款卡、密碼輕率交付於人，殊屬違常，若謂其間
    無何容任他人利用其所提供帳戶供取款，以避免身分曝光之
    意，孰能置信。
２、再者，應徵工作者，須俟正式錄取後，公司始會要求提供帳
    戶匯款用，甚且，如果真係為供公司匯款用，亦無須將提款
    卡及密碼同時交付他人任意使用。而被告於本案事實發生之
    前即有應徵工作之經驗，且並未要求提供帳戶，於該次應徵
    工作時，就「邱先生」告知其須提供存摺、提款卡、密碼乙
    節已有懷疑，業據被告於本院供述明確（詳本院卷2 第42頁
    ）。佐以被告曾持所使用之門號0000000000號行動電話於97
    年7 月7 日撥打門號0000000000號行動電話應徵機車配送人
    員工作，因對方要求提供其帳戶，其懷疑不合理拒絕提供其
    帳戶，亦經被告自承無訛（詳本院卷2 第111 頁），復有內
    政部警政署刑事警察局98年5 月13日刑偵六（五）字第0980
    06 5298 號函所附之通訊監察譯文附卷可參（詳本院卷2 第
    96頁），足見被告係身心健全、具一般智識程度之人，並非
    年幼無知或與社會隔絕之人，依其能力及社會生活經驗，應
    深知不法犯罪集團，經常有藉利用他人存款帳戶，隱匿其等
    犯罪，並規避執法人員之查緝之行為，且上開情事亦再三為
    媒體所披露、報導，被告竟在「邱先生」未指派工作情形下
    ，仍按「邱先生」指示交付存摺、提款卡及密碼，顯然被告
    對於其帳戶被利用作為實行詐欺犯罪之工具一事應有所預見
    ，使犯罪集團終得遂行詐欺目的無訛。因此，被告所提出自
    由時報之應徵工作廣告，充其量僅能證明有廣告刊登之事實
    ，尚難逕為有利於被告之認定。
３、被告辯稱：我將其所有之臺灣銀行帳戶之存摺、提款卡及密
    碼交付予「邱先生」後，因發覺有異，曾向臺灣銀行辦理掛
    失以及向警方報案云云。查被告嗣後無法聯絡「邱先生」時
    ，並未向臺灣銀行辦理掛失以及向警方報案，此有臺灣銀行
    三民分行98年2 月12日三民營字第09850001811 號函及高雄
    市政府警察局三民第一分行98年3 月9 日高市警三一分偵字
    第0980004356號函附卷可憑（詳本院卷2 第10頁及第31頁）
    ，則被告所辯：因無法聯絡「邱先生」，曾至銀行掛止止付
    及報案云云，委難採信。至於被告主張曾以被害人身分至內
    政部警政署刑事警察局中部打擊犯罪中心製作被害人筆錄，
    足證其是遭到詐騙始將帳戶資料交付他人云云，然被告被通
    知前往製作筆錄之原因，係因內政部警政署刑事警察局偵辦
    案外人秦振倫詐欺集團案過程中，曾對該集欺集團所使用之
    門號0000000000行動電話實施監聽，於97年7 月30日查獲秦
    振倫詐欺集團後，為查明因應徵工作遭詐騙存摺之被害者，
    遂以該集團曾使用門號0000000000行動電話詳查通聯對象，
    而一位自稱「李先生」於97年7 月7 日17時41分42秒使用門
    號0000000000行動電話撥打入該詐騙電話應徵工作，經查證
    後，係被告所持用，遂通知被告前來製作筆錄，嗣將被告列
    為被害人移送臺灣臺中地方法院檢察署偵辦等語，有內政部
    警政署刑事警察局98年4 月20日刑偵六（五）字第09800529
    86號函暨附件、98年5 月13日刑偵六（五）字第0980065298
    號函暨附件附卷可參（詳本院卷2 第43頁至第87頁；第91頁
    至第97頁），足認該局係因偵辦秦振倫詐欺集團案過程中，
    對該詐欺集團所使用之門號00000000 00 行動電話監聽，因
    被告所使用之門號0000000000號行動電話曾有撥打門號0000
    000000號行動電話應徵工作，始通知被告前往製作筆錄，並
    以被害人身分移送臺灣臺中地方法檢察署偵辦。另參諸上開
    函示所載，因被告所提及被詐騙之門號0000000000行動電話
    非該詐欺集團使用，且被告亦無法指認係秦振倫詐欺集團等
    人所為，嗣臺灣臺中地方法院檢察署並未將被告列為秦振倫
    詐欺集團之被害人，此外，復有臺灣臺中地方法院檢察署97
    年度偵字第7778號、18037 號、18954 號、19471 號及1996
    5 號起訴書及臺灣臺中地方法院97年度易字第3664號判決書
    附卷可佐。佐以被告所使用之門號0000000000號行動電話撥
    打門號0000000000號行動電話應徵工作內容係機車配送人員
    ，亦與本案被告應徵工作內容為電動玩具店之開分員迥異，
    益見本案確實與秦振倫詐欺集團無涉，顯非秦振倫詐欺集團
    所為，因此，實無從以被告曾以被害人身分至內政部警政署
    刑事警察局中部打擊犯罪中心製作被害人筆錄，據以推論被
    告交付存摺、提款卡及密碼予他人當時，係受他人所騙，尚
    不足為被告有利之認定。
(三)、又一般國人向金融機構開設帳戶，並無任何法令限制，若係
    用於存提款之正當用途，本可光明正大自行申請使用，而帳
    戶之用途係用來存提款項，一旦有人蒐集他人帳戶做不明使
    用，依一般常識認知，極易判斷乃係該隱身幕後之使用人基
    於使用別人之帳戶，存提款情形可不易遭人循線追查之考慮
    而為，自可產生與不法犯罪目的相關之合理懷疑，且日常生
    活中不法之徒利用他人帳戶以遂行不法勾當中，以詐欺取財
    者將帳戶作為轉帳取款之犯罪工具之事例，最為常見。存摺
    及提款卡以及帳戶密碼等，乃攸關個人信用及財產安全之重
    要物件，一般人均妥善收存，不輕易示人，遑論提供他人保
    管、使用，被告將之交付姓名、所在均屬不詳之人使用，而
    成為詐欺集團犯案取款之工具，被告於提供上開物件之時，
    主觀上非無容任之心而具有幫助他人詐欺取財之不確定故意
    ，應可認定。被告所辯，無非避就卸責之詞，不足採信。綜
    上，本案事證明確，被告犯行堪予認定，應依法論科。
三、論罪科刑
    按刑法上之幫助犯，係對於犯罪與正犯有共同之認識，而以
    幫助之意思，對於正犯資以助力，而未參與實施犯罪之行為
    者而言（最高法院75年度台上字第1509號、88年度台上字第
    1270號判決意旨參照）。本案被告將上開帳戶之存摺、金融
    卡及密碼等物，提供予「邱先生」及其所屬詐欺集團之成員
    使用，雖使該成員得基於詐欺取財之犯意，向被害人林河津
    、乙○○施以詐術，致使被害人等陷於錯誤，遂依其指示匯
    款至被告所提供之帳戶內，而遂行詐欺集團詐欺取財之犯行
    ，惟被告單純提供上開帳戶存摺等物之行為，並不等同於向
    被害人等施以欺罔之詐術行為，且亦無證據證明被告有參與
    詐欺取財犯行之構成要件行為，是揆諸前揭說明，核被告所
    為，應係犯刑法第30條第1 項、第339 條第1 項之幫助詐欺
    取財罪。被告其以1 個提供帳戶之幫助行為，幫助詐欺集團
    成員分別詐取被害人林河津、乙○○之財物，係以一行為同
    時觸犯數幫助詐欺取財罪，侵害不同被害人之財產法益，為
    同種想像競合犯，應依刑法第55條規定，論以一幫助詐欺取
    財罪處斷。又移送併辦部分（即對林河津犯幫助詐欺取財部
    分），與本件檢察官起訴之犯罪事實具有想像競合犯之裁判
    一罪關係，為起訴效力所及，本院自得併予審理。爰審酌被
    告雖未實際參與詐欺取財犯行，但其提供帳戶供不法犯罪集
    團使用，助長詐欺犯罪之猖獗，增加被害人尋求救濟及治安
    機關查緝犯罪之困難，且其犯後否認犯行，態度未佳，及被
    害人受騙金額合計達23,398元等一切情狀，量處如主文所示
    之刑，並諭知易科罰金之折算標準，藉資懲戒。
據上論斷，應依刑事訴訟法第299 條第1 項前段、刑法第339 條
第1 項、第30條、第55條、第41條第1 項前段，刑法施行法第1
條之1 ，判決如主文。
本案經檢察官周天畏到庭執行職務。
中    華    民    國    98    年    7    月     15    日
                刑事第十九庭  審判長法  官  李代昌
                                    法  官  周宛瑩
                                    法  官  文昌
以上正本證明與原本無異。
如不服本判決應於收受本判決後10日內向本院提出上訴書狀，並
應敘述具體理由，如未敘述上訴理由者，應於上訴期間屆滿後20
日內補提理由書狀於本院（均須按他造當事人之人數附繕本）「
切勿逕送上級法院」。
中    華    民    國    98    年    7     月    16    日
                                    書記官  紀龍年
附錄論罪科刑法條
中華民國刑法第339條：
意圖為自己或第三人不法之所有，以詐術使人將本人或第三人之
物交付者，處五年以下有期徒刑、拘役或科或併科一千元以下罰
金。
以前項方法得財產上不法之利益或使第三人得之者，亦同。
前二項之未遂犯罰之。


司法院資訊處製作；財團法人民間司法改革基金會備份。
